臺灣高雄地方法院民事判決　　　　　　100年度家訴字第323號
原　　　告　黃秀麗
訴訟代理人　陳豐裕律師
複代理人　　張榮作律師
被　　　告　　黃郭鳳琴 ?住高.
???????????????.
　　　　　　　郭鳳春
　　　　　　　郭鳳美
　　　　　　　郭鳳英
　　　　　　　郭鳳玉
　　　　　　　郭文賓
　　　　　　　郭文雄
上列當事人間請求給付扶養費事件，本院於民國100年11月14日
言詞辯論終結，判決如下：
    主  文
被告黃郭鳳琴、郭鳳春、郭鳳美、郭鳳英、郭鳳玉、郭文賓、郭
文雄均應自民國100年6月1日起，至原告死亡之日止，按月各給
付原告新臺幣肆仟元。
訴訟費用由被告平均負擔。
本判決第一項於確定前已到期部分，得假執行。
原告其餘假執行駁回。
    事實及理由
一、被告黃郭鳳琴、郭鳳美、郭鳳玉、郭文賓經合法通知，未於
    言詞辯論期日到場，查無民事訴訟法第386條各款所列情形
    ，依原告之聲請，由其一造辯論而為判決。
二、原告主張：原告為被告等人母親，除自住之房屋外，別無其
    他財產，不能維持生活。原告已67歲，罹患失智及腦中風等
    疾病，無法自理生活，須他人照顧，每月須支付醫療費及看
    護費新臺幣(下同)6、7千元，參酌原告之身體狀況及醫療費
    用、看護費用之支出，每月所需之費用合計28,000元。原告
    有被告等7名子女，請求每人每月應支付原告4,000元。
三、被告郭鳳春、郭鳳英、郭文雄則以：原告確實有上述疾病及
    醫療支出，同意原告之請求等語，
四、按直系血親相互間互負扶養之義務，民法第1114條第1 款定
    有明文。次按受扶養權利者，以不能維持生活而無謀生能力
    者為限；前項無謀生能力之限制，於直系血親尊親屬不適用
    之，為民法第1117條所明文規定，即直系血親尊親屬受扶養
    之權利，仍應受不能維持生活之限制，而所謂「不能維持生
    活」，係指無財產足以維持生活而言。再按負扶養義務者有
    數人而其親等同一時，應各依其經濟能力，分擔義務；受扶
    養之程度，應按受扶養權利者之需要與負扶養義務者之經濟
    能力及身分定之，亦為民法第1115條第3 項、第1119條所明
    文規定。
五、經查：
  (一)原告主張其為被告等人之母，僅有自有房屋，別無其他財產
    ，不能維持生活一節，有戶籍謄本、稅務電子閘門財產所得
    調件明細表在卷可稽，並為被告所不爭，可認為真實。另原
    告主張有固定之醫療及看護費用之支出，業據其提出高雄市
    立大同醫院臨床失智評估量表、高雄市立大同醫院病症暨失
    能診斷證明書，足徵原告因失智症、腦中風等病症，致認知
    功能退化，日常生活無法自理，而有他人24小時專責照顧之
    必要，從而每月需支出固定之醫療費用，此為到庭之被告所
    不爭（見本院100年11月14日言詞辯論筆錄）。本院審酌原
    告係33年4月5日出生，現年已67歲，患有失智症及腦中風等
    重症，需長期之全日看護，費用甚鉅，參以依行政院主計處
    之臺灣地區家庭收支調查報告所示，高雄市之99年度平均每
    人月消費支出分別為19,634元（原告雖起訴主張依97及98年
    度計算，惟本院審酌本件乃100年5月24日起訴，則應依行政
    院主計處所公佈之99  年度臺灣地區家庭收支調查報告所示
    99年度數額為準，附此敘明），則原告每月所需之生活費及
    醫療看護費用金額，顯然高於28,000元，原告主張其每月所
    需之扶養費用以28,000計算，尚非無據。
  (二)另查被告黃郭鳳琴99年度利息所得即有 7,909元，名下亦有
    土地6筆、房屋1筆；另被告黃郭鳳春98、99年度均無申報所
    得資料，名下亦無財產，惟於本院審理中自陳願意同意原告
    每月扶養費用4,000元之請求等語（見本院100年11月14日言
    詞辯論筆錄）；被告郭鳳美98、99年度均無申報所得資料，
    名下亦無財產；被告郭鳳英99年度所得略有24萬8千餘元，
    並有房屋3筆、土地2筆、汽車1部及投資6筆等；被告郭鳳玉
    99 年度之股利所得63元，名下並有房屋、土地各1筆、汽車
    1部、投資3筆；被告郭文賓99年及98年度薪資所得略為17萬
    餘元及37萬餘元，並有汽車1部；被告郭文雄從事餐飲業，
    名下有土地及房屋各1筆等情，有稅務電子閘門財產所得調
    件明細表等在卷可稽，認為依原告之日常生活及醫療看護需
    要及其子女即被告等之資力狀況，原告主張其每月所需之扶
    養費用為28,000元等語，尚稱合理。原告每月所需之扶養費
    用至少為28,000元，既如前述，其因重症而無力負擔生活及
    醫療看護費用，於支出確有不足時，請求被告負擔扶養義務
    ，應屬有據。本院審酌子女事母本為法定扶養義務，係我國
    傳統之習，且費用不多，又為原告生活及醫療看護所需之支
    出，又被告等資力雖非一致，惟被告郭鳳春、郭鳳英及郭文
    雄等到庭自陳願意負擔如原告主張之每月4,000元等情，及
    未到庭之被告等各人資力均足以負擔原告主張之每人每月
    4,000元之扶養費用，原告主張每月每人負擔4,000元，尚屬
    適當。
六、綜上所述，原告依民法第1114條之規定，請求被告自100年6
    月1日起至原告死亡之日止，按月給付原告4,000元之扶養費
    ，為有理由，應予准許。
七、另按命履行扶養義務之判決，應依職權宣告假執行，但以起
    訴前最近6個月份及訴訟中履行期已到期者為限，民事訴訟
    法第389條第1項第2款定有明文。本判決所命被告給付係屬
    「命履行扶養義務之判決」，其中100年6月1日起至100  年
    11月30日止之扶養費，即原告168,000元（記算式：28 ,000
    ×6＝168,000）部分，均屬訴訟中履行期已到期部分，依前
    開規定，就原告勝訴部分之判決已到期部分依職權宣告假執
    行；又按假執行宣告為聲請強制執行之執行名義，假執行內
    容需為一定之給付，以適於強制執行，反之，給付判決之內
    容於確定前尚未確定，該給付內容不適於強制執行，若就該
    給付內容宣告假執行，則假執行之目的無法達成，即給付之
    內容性質上根本不適於強制執行，查本件被告給付扶養費之
    履行期，須待原告勝訴判決確定之日始能確定，依上開說明
    ，原告請求就被告給付扶養費部分宣告假執行，除前開應依
    職權宣告假執行部分外，尚無理由，應予駁回。然本院審酌
    原告勝訴情形，認訴訟費用應均由被告負擔，附此敘明。
八、據上論結，本件原告之訴為一部有理由，一部為無理由，依
    民事訴訟法第385條第1項前段、第79條、第85條第1項、第
    389條第1項第2款規定，判決如主文。
中    華    民    國    100    年    12  月     2     日
                               家事庭法官 王俊隆
以上正本係照原本作成。
如對本判決上訴，須於判決送達後20日之不變期間內，向本院
提出上訴狀
中    華    民    國    100    年    12   月    2     日
                                書記官    陳秋燕